【裁判字號】    99,上重更(三),4
【裁判日期】    990407
【裁判案由】    毒品危害防制條例
【裁判全文】
臺灣高等法院臺中分院刑事判決     99年度上重更(三)字第4號
上  訴  人  臺灣臺中地方法院檢察署檢察官
上  訴  人
即  被  告  乙○○
選任辯護人  張淑琪律師
上列上訴人因被告犯毒品危害防制條例案件，不服臺灣臺中地方
法院96年度訴字第2585號中華民國96年12月13日第一審判決（起
訴案號：臺灣臺中地方法院檢察署96年度偵字第14347號） ，提
起上訴，判決後經最高法院第三次發回更審，本院判決如下：
    主  文
原判決關於乙○○於民國玖拾陸年肆月貳拾玖日販賣第一級毒品
予丙○○部分，撤銷。
乙○○販賣第一級毒品，處有期徒刑拾伍年壹月。未扣案販賣第
一級毒品所得新臺幣伍佰元沒收，如全部或一部不能沒收時，以
其財產抵償之。
    犯罪事實
一、乙○○（綽號：「黑豆」），前曾分別因施用毒品案件，經
    臺灣臺中地方法院先後二次裁定送觀察、勒戒後，均認無繼
    續施用毒品之傾向，分別於民國91年11月12日、92年6月13
    日釋放出所，並各經臺灣臺中地方法院檢察署檢察官分別以
    91年度毒偵字第3393號、92年度毒偵字第615號為不起訴處
    分確定。又因詐欺案件，分別經本院以91年度重上更(一)字第
    148號、臺灣臺中地方法院以92年度訴字第1543號分別判處
    有期徒刑2年2月、3年2月，及因偽造文書罪，經臺灣臺中地
    方法院以93年度中簡字第795號判處有期徒刑3月確定，上開
    3罪，嗣經臺灣臺中地方法院以93年度聲字第3560號裁定定
    其應執行刑為有期徒刑5年4月確定，經入監服刑，於95年4
    月28日因縮短刑期假釋付保護管束出監，該假釋期間原至96
    年8月23日始期滿，後又因案遭撤銷假釋，並自96年8月24日
    起入監執行殘刑1年2月26日，至98年6月1日縮刑期滿。（於
    本件不構成累犯）。其明知海洛因係毒品危害防制條例第2
    條第2項第1款所規定之第一級毒品，不得無故持有、販賣，
    因見販賣毒品有利可圖，詎為牟取販賣毒品差價之利益，竟
    基於販賣第一級毒品海洛因牟利之犯意，以高於進價之價格
    一手交錢，一手交貨之方式，持其向不知情之林鳳泉（綽號
    「阿弟仔」，業已於97年2月5日死亡）借用申辦之00000000
    00號行動電話手機及門號（係易付卡門號，啟用日為95年9
    月3日、停機日為96年12月2日）充為其與買家聯絡之工具，
    並出面交付第一級毒品海洛因，而接續於96年4月29日11時
    58分48秒、同日12時13分9秒，以上開其所持用之000000000
    0號行動電話與丙○○所使用之0000000000號行動電話聯絡
    ，約定販賣第一級毒品海洛因之數量、價格及交付之地點，
    嗣後雙方即依約定在臺中縣、市境內某不詳地點，由乙○○
    以新台幣（下同）500元之價格販賣第一級毒品海洛因予丙
    ○○1次。嗣經警發現乙○○販毒線索後，報請臺灣臺中地
    方法院檢察署檢察官指揮偵辦，經實施通訊監察及跟監後，
    於96年6月5日19時30分許，經警持臺灣臺中地方法院法官所
    核發之搜索票，在臺中市西屯區○○○街42號3樓之3乙○○
    租屋處，查獲乙○○，並當場扣得其所使用之門號00000000
    00號行動電話1支（NOKIA 6030型，含SIM卡1張）及煙蒂2個
    。
二、案經臺中縣警察局烏日分局移送臺灣臺中地方法院檢察署檢
    察官偵查起訴。
    理  由
壹、程序部分：
一、審判範圍：
    按法院之審判固應以起訴之犯罪事實為範圍，但法院於不妨
    害事實同一之範圍內，仍得自由認定事實，適用法律。所謂
    事實同一，係指刑罰權所以發生之原因事實係屬同一者而言
    ，是判決所認定之事實與檢察官起訴之事實是否同一，應以
    檢察官擇為訴訟客體之基本社會事實關係是否相同為準，非
    謂其全部之事實均須一致；苟其基本事實相同，其餘部分縱
    或稍有出入，仍不失為事實同一（最高法院89年度台上字第
    3437號判決意旨參見）。又按刑事訴訟之審判，雖採不告不
    理原則，法院固不得對未經起訴之事實予以審判，但在不妨
    害事實同一之範圍內，仍非不得自由認定事實，適用法律。
    換言之，如刑罰權對象之客觀基本社會事實相同，縱起訴事
    實所述犯罪時、地略有錯誤，或犯罪方法、被害法益不同，
    或所犯罪名有別，法院仍得予以審判（最高法院95年度台上
    字第1271號判決意旨參照）。本件原起訴書係起訴被告乙○
    ○自95年12月間某日起至96年4月間止，在台中市○○路與
    文心路路口之萊爾富便利商店，多次販賣300元、500元、10
    00元不等之第一級毒品海洛因予丙○○，各次屬各別一罪。
    嗣後經法院審理調查後所認定之時間、金額略有不同，然依
    上揭最高法院見解，並非未經起訴，原審及本院自得就此部
    分予以審判，要無訴外裁判之問題。又檢察官上開起訴，經
    本院前審審理結果撤銷原審認定被告分別2次於95年12月某
    日、3次於96年4月某日販賣第一級毒品海洛因予丙○○之有
    罪判決，改僅認定被告於96年4月29日販賣第一級毒品海洛
    因予丙○○1次，餘部分則屬不能證明犯罪而判決無罪；其
    後，該無罪部分未經檢察官上訴而確定，該有罪部分經被告
    上訴，經最高法院以本院前審判決有證據上理由矛盾之違誤
    ，而撤銷發回更審，是本院僅得就該發回部分，即被告是否
    有於96年4月29日販賣第一級毒品海洛因予丙○○1次部分審
    理。
二、證據能力部分：
    按我國刑事訴訟法基於證據裁判主義及證據能力之規定，得
    以作為認定犯罪事實之依據，以有證據能力之證據為限，惟
    於審判期日證人所為陳述與審判外之陳述相異時，可提出該
    證人先前所為自我矛盾之陳述，用來減低其在審判時證言之
    證明力，此種作為彈劾證據使用之傳聞證據，因非用於認定
    犯罪事實之基礎，不受傳聞法則之拘束（最高法院97年度台
    上字第6321號判決意旨參見）；又按傳聞排除法則中所謂審
    判外陳述，無證據能力，係針對證據目的在於待證事實爭點
    （issue on fact）之證據資格而言，倘若證據之目的僅係
    作為彈劾證據憑信性之用（issue on credibility），旨在
    質疑待證事實之成立者，其目的並非待證事實之成立，則無
    此排除法則之適用（最高法院98年度台上字第949號判決意
    旨參照）。再按刑事訴訟法第159條之1第2項所規定：「被
    告以外之人於偵查中向檢察官所為之陳述，除顯有不可信之
    情況者外，得為證據。」其中所謂「顯有不可信之情況」之
    條件，核指陳述當時之「週遭客觀情況」而言，亦即須陳述
    當時，週遭存有客觀顯有不可信之特別情況，於偵查中向檢
    察官所為之陳述，始欠缺證據能力（最高法院98年度台上字
    第949號判決意旨參見）。本件被告及其選任辯護人於本院
    前審及本院認證人丙○○於警詢時之陳述及指認犯罪嫌疑人
    紀錄表，均為審判外之陳述，屬傳聞證據，無證據能力。經
    查：
  (一)證人丙○○於警詢之陳述，無證據能力：
    按被告以外之人於審判外之言詞或書面陳述，除法律有規定
    者外，不得作為證據；又被告以外之人於檢察事務官、司法
    警察官或司法警察調查中所為之陳述，與審判中不符時，其
    先前之陳述具有較可信之特別情況，且為證明犯罪事實存否
    所必要者，得為證據 ，刑事訴訟法第159條第1項、第159條
    之2分別定有明文。在本案中，經比較證人丙○○於警詢及
    原審審理時之證述內容，並非全然一致，就其中與原審審理
    時所證不符之警詢陳述，雖遍觀偵查全卷，查無其等有非出
    於真意而為陳述或遭警方違法取供之情事，但證人丙○○在
    原審審理結證時，亦查無有何閃爍其詞、迴護被告或虛構故
    事之情狀，自難遽認證人丙○○前於警詢時之陳述，有何較
    嗣後於法院審理時之證言更為可信之特別情況存在，核與刑
    事訴訟法第159條之2傳聞證據例外規定有間。另就證人丙○
    ○於警詢時所陳與法院審理時所證相符之陳述，亦與前開傳
    聞證據例外規定不合，應認證人丙○○於警詢時之陳述，均
    無證據能力（即不得以之直接作為認定犯罪事實存否之證據
    ，然仍非不得以之彈劾有證據能力之證據，進而削弱或否定
    其證明力）。
  (二)證人丙○○，並未於檢察官偵查中到案陳述製作偵訊筆錄，
    被告及其選任辯護人認證人丙○○在偵查中所為之陳述，因
    未經被告在場行使反對詰問權，應無證據能力云云，容有誤
    解。
  (三)按所謂被告以外之人於審判外之陳述，係指被告以外之人就
    其曾經參與或見聞之事實，事後追憶並於審判外為陳述者而
    言。如被告以外之人係被告犯罪之共同正犯、共犯、相對人
    、被害人或其他關係人，而於被告實行犯罪行為時與被告為
    言詞或書面對談，且其對話之本身即係構成被告犯罪行為之
    部分內容者，因非屬其事後就曾經與聞之事實所為之追憶，
    自與審判外之陳述有間，二者不容混淆。又國家基於犯罪偵
    查之目的，對被告或犯罪嫌疑人進行通訊監察，乃係以監控
    與過濾受監察人通訊內容之方式，蒐集對其有關之紀錄，並
    將該紀錄予以查扣，作為認定犯罪與否之證據，屬於刑事訴
    訟上強制處分之一種，而監聽係通訊保障及監察法（下稱：
    通保法）第13條第1項所定通訊監察方法之一，司法警察機
    關依法定程序執行監聽取得之錄音，係以錄音設備之機械作
    用，真實保存當時通訊之內容，如通訊一方為受監察人，司
    法警察在監聽中蒐集所得之通訊者對話，若其通話本身即係
    被告進行犯罪中構成犯罪事實之部分內容，則依前開說明，
    自與所謂「審判外之陳述」無涉，應不受傳聞法則之規範，
    當然具有證據能力。至司法警察依據監聽錄音結果予以翻譯
    而製作之監聽譯文，屬於文書證據之一種，於被告或訴訟關
    係人對其譯文之真實性發生爭執或有所懷疑時，法院固應依
    刑事訴訟法第165條之1第2項規定，以適當之設備，顯示該
    監聽錄音帶之聲音，以踐行調查證據之程序，俾確認該錄音
    聲音是否為通訊者本人及其內容與監聽譯文之記載是否相符
    ；或傳喚該通訊者；或依其他法定程序，為證據調查。倘被
    告或訴訟關係人對該通訊監察譯文之真實性並不爭執，即無
    勘驗辨認其錄音聲音之調查必要性，法院於審判期日如已踐
    行提示監聽譯文供當事人辨認或告以要旨，使其表示意見等
    程序並為辯論者，其所為之訴訟程序即無不合（最高法院97
    年度台上字第5940號判決意旨參見）。再按有事實足認被告
    或犯罪嫌疑人有最輕本刑為3年以上有期徒刑之罪嫌，並危
    害國家安全或社會秩序情節重大，而有相當理由可信其通訊
    內容與本案有關，且不能或難以其他方法蒐集或調查證據者
    ，得發通訊監察書。通訊監察書，偵查中由檢察官依司法警
    察機關聲請或依職權核發，審判中由法官依職權核發。又除
    法律另有規定外，實施刑事訴訟程序之公務員因違背法定程
    序取得之證據，其有無證據能力之認定，應審酌人權保障及
    公共利益之均衡維護。修正前通訊保障及監察法第5條第1項
    第1款、第2項、刑事訴訟法第158條之4分別定有明文。本件
    關於被告所使用之0000000000號電話之監聽錄音，為經臺灣
    臺中地方法院檢察署核准在案，有詳載案由、監察電話、對
    象、期間及譯文等之臺灣彰化地方法院檢察署通訊監察書、
    通訊監察書電話附表及譯文紀錄等附卷可參（詳見警卷），
    係依法所為之監聽；況審酌電話監聽侵害被告權益之種類及
    輕重、對於被告訴訟上防禦不利益之程度、犯罪所生之危害
    或實害等情形，兼顧人權保障及公共利益之均衡維護，亦認
    本件此部分電話監聽合於比例原則，是認應具有證據能力。
    且下列經本院所引用認定之通訊監察譯文，被告及其選任辯
    護人對該通訊監察譯文之真實性並不爭執，復經本院於審判
    期日踐行提示通訊監聽譯文供當事人及被告之選任辯護人辨
    認並告以要旨，使渠等表示意見，是該通訊監察譯文自亦有
    證據能力。
  (四)現行刑事訴訟法並無關於指認犯罪嫌疑人、被告（下稱：犯
    罪嫌疑人）程序之規定，如何經由被害人、檢舉人或目擊證
    人以正確指認犯罪嫌疑人，自應依個案之具體情形為適當之
    處理。依法務部及內政部警政署於90年5月、8月分別頒布之
    「法務部對於指認犯罪嫌疑人程序要點」、「人犯指認作業
    要點」及「警察機關實施指認犯罪嫌疑人程序要領」中之規
    定，於偵查過程中指認犯罪嫌疑人，係採取「選擇式」列隊
    指認，而非一對一「是非式的單一指認」；供選擇指認之數
    人在外形上不得有重大的差異；實施照片指認，不得以單一
    相片提供指認，並避免提供老舊照片指認；指認前應由指認
    人先陳述嫌疑人的特徵、不得對指認人進行誘導或暗示等程
    序，固可提高指認的正確度，以預防指認錯誤之發生。然指
    認之程序，固須注重人權之保障，亦需兼顧真實之發現，確
    保社會正義實現之基本目的。法院就偵查過程中所實行之第
    一次指認（禁止重覆指認），應綜合指認人於案發時所處之
    環境，是否足資認定其確能對犯罪嫌疑人觀察明白、認知犯
    罪行為人行為之內容，該事後依憑個人之知覺及記憶所為之
    指認是否客觀可信，而非出於不當之暗示等事項，為事後審
    查，並說明其認定指認有無證據能力之理由。倘指認過程中
    所可能形成之記憶污染、誤導判斷，均已排除，且其目擊指
    認亦未違背通常一般日常生活經驗之定則或論理法則，指認
    人於審判中，並已依人證之調查程序，陳述其出於親身經歷
    之見聞所為指認，並依法踐行詰問之程序，而非單以指認人
    之指認為論罪之唯一依據，自不得僅因指認人之指認程序與
    上開要點（領）規範未盡相符，遽認其無證據能力（最高法
    院98年度台上字第830號判決意旨參照）。本件有關證人丙
    ○○於警局偵查過程中指認犯罪嫌疑人，既係採取「選擇式
    」列隊指認，而非一對一「是非式的單一指認」，且其復經
    原審法院傳喚到庭，並施以交互詰問，及業已保障被告之對
    質詰問權，是有關證人丙○○於警局所為之指認犯罪嫌疑人
    紀錄表當然具有證據能力。
  (五)又本件於96年6月5日19時30分許，在臺中市西屯區○○○街
    42號3樓之3被告租屋處，所查獲扣得被告所使用之門號0000
    000000號行動電話1支（NOKIA 6030型，含SIM卡1張），係
    經警持臺灣臺中地方法院法官所核發之搜索票，依法定程序
    執行搜索合法扣得之物，且亦與本案具有關聯性，當有證據
    能力。
  (六)按刑事訴訟法第159條之5第2項所定：「當事人、代理人或
    辯護人於法院調查證據時，知有第159條第1項不得為證據之
    情形，而未於言詞辯論終結前聲明異議者，視為有前項之同
    意。」乃係基於證據資料愈豐富，愈有助於真實發現之理念
    ，酌採當事人進行主義之證據處分權原則，並強化言詞辯論
    主義，透過當事人等到庭所為之法庭活動，在使訴訟程序順
    暢進行之要求下，承認傳聞證據於一定條件內，得具證據適
    格。此種「擬制同意」，因與同條第1項之明示同意有別，
    實務上常見當事人等係以「無異議」或「沒有意見」表示之
    ，斯時倘該證據資料之性質，已經辯護人閱卷而知悉，或自
    起訴書、原審判決書之記載而了解，或偵、審中經檢察官、
    審判長、受命法官、受託法官告知，或被告逕為認罪答辯或
    有類似之作為、情況，即可認該相關人員於調查證據之時，
    知情而合於擬制同意之要件（最高法院96年度臺上字第4174
    號判決意旨參見）。經查，本件除上述部分外，其餘卷內所
    引用之供述證據（含言詞及書面），其性質屬於被告以外之
    人於審判外之陳述，而為傳聞證據，且查無符合刑事訴訟法
    第159條之1至之4等前4條之情形者，原雖無證據能力，然此
    部分供述證據（含言詞及書面）內容，業經本院審理時予以
    提示並告以要旨，且經檢察官、被告及其選任辯護人表示意
    見。當事人及辯護人已知上述供述證據乃屬傳聞證據，且被
    告及其選任辯護人於本院審判期日中均未對此部分之證據表
    示意見，且迄至言詞辯論終結前亦未聲明異議，本院審酌上
    開證據資料製作時之情況，尚無違法不當及證明力明顯過低
    之瑕疵，亦認為以之作為證據應屬適當，揆諸前開規定，爰
    依刑事訴訟法第159條之5規定，認為以之作為本案之證據亦
    屬適當，自均有證據能力。
貳、實體部分：
一、認定事實之證據及理由：
    訊據上訴人即被告乙○○（下稱被告）對於伊之綽號為「黑
    豆」，有使用過門號0000000000號與人通話，且於96年6月5
    日19時30分許，在臺中市西屯區○○○街42號3樓之3之租屋
    處，為警查獲，並當場扣得門號0000000000號行動電話一支
    （含SIM卡1張）之事實固坦承不諱，惟矢口否認有販賣第一
    級毒品海洛因予丙○○之犯行，辯稱：伊並未販賣第一級毒
    品予丙○○，丙○○是伊報警查獲的，丙○○可能懷恨要報
    復，才誣指伊販賣第一級毒品；門號0000000000號是伊朋友
    綽號「阿弟仔」的，只是忘記帶走，才在伊住處為警查扣，
    該門號之通聯紀錄並非均是伊與他人之通話；伊從頭到尾都
    沒有賣毒品給他，賣幾次都是證人自己講的，也沒有查獲過
    任何一個毒品，伊本身就沒有毒品可以吸食，就要去向人要
    來吸食，怎麼有毒品去賣給他；請庭上查明真相，不能針對
    證人所講的，證人說一次就是一次，說兩次就是兩次，證人
    所講的是海洛因也都沒有化驗，都是片面之詞都是他講的，
    他所吸食的毒品也不代表是跟伊買的，證人所證述都是片面
    之詞，證述都不實在云云。被告於本院前審及本院之選任辯
    護人則為被告辯護略稱：證人丙○○供述與被告交易毒品
    之時間、地點、次數、連絡方式，歷次陳述均不相同，有重
    大瑕疵可指，真實性已容置疑。卷附臺灣臺中地方法院96
    年度訴字第2200號丙○○被訴施用毒品案之刑事判決，認定
    丙○○於95年9月20日執行觀察勒戒完畢後，復於96年5月7
    日再犯施用毒品罪一次；其餘96年5月7日前、後之施用毒品
    犯行，均認無法證明，而不另為無罪之諭知。丙○○在95年
    12月至96年4月間既無施用毒品，何須向被告購買？又丙
    ○○在96年5月7日施用毒品後，翌日經被告向臺中市警察局
    第六分局協和派出所舉報，而由警員張志成循線查獲丙○○
    到案，此據證人張志成在原審證述屬實，設若被告販賣毒品
    給丙○○，為避免其供出來源，不可能主動向警方檢舉，此
    亦足證被告確未販賣毒品給丙○○等語。經查：
  (一)被告確有為上揭販賣第一級毒品海洛因予丙○○1次之事證
    如下：
    1.證人丙○○於原審審理時結證稱：「（問：你自己本身有
      施用海洛因，是否曾經向被告購買海洛因施用？）有。（
      問：是否記得第一次及最後一次向被告購買海洛因的時間
      ？地點？）最後一次是96年5月8日。有時候是他自己拿出
      來，但我沒有跟他買。問：96年5月8日這一次，購買地點
      ？）臺中市○○路與文心路，那時候我們有先電話聯絡，
      我到達現場之後，被告還沒有出現，我就被警察查獲。（
      問：這一次打算跟被告購買多少？）500元，1包。（問：
      96年5月11日警詢時，你說：你有使用0000000000與被告
      0000000000的電話聯絡，時間是95年12月起，地點在臺中
      市○○路與寧夏路的萊爾富便利商店，購買300、500、10
      00，為何這麼說？）事實就是這樣。但是因為時間比較久
      ，精確的細節不太記得。（問：你的意思是95年12月間確
      實有跟被告購買毒品？）那時候介紹我跟被告認識的那個
      朋友阿吉，先由那個朋友出面向被告購買，我在旁邊，‥
      ‥（問：95年12月間，這種情形有幾次？）2、3次。有時
      候在大里，地點不一定。（問：你跟阿吉一起出資購買海
      洛因嗎？）剛開始是阿吉出的，後來認識之後我再和阿吉
      公家出。（問：你說是阿吉出面，但警詢時你說：你用00
      00000000的電話與黑豆聯絡，與剛才所言有出入？）剛開
      始是阿吉介紹我和被告認識，之後就由我自己和被告聯絡
      。‥‥（問：警詢你提到跟被告買5、6次，購買數量？時
      間？）直接跟被告說我要購買500元。‥‥（問：你自己
      跟被告購買幾次？）4、5次。時間在96年4、5月。想到要
      買就打電話給被告，每一次都約隔7天以上，數量都是300
      或500元。地點不一定，5月8日那一次是最後一次，在寧
      夏路與文心路，有拿到毒品，但馬上就被警察抓到，之前
      曾經在大里拿毒品，附近有肯德基。‥‥（問：被告有幾
      支電話？）我只知道0000000000。」等語（原審卷第93至
      97頁）。
    2.證人丙○○確有以門號0000000000號撥打門號0000000000
      號，與被告為下列涉及毒品交易之通聯內容：（Ａ代表00
      00000000號，Ｂ代表0000000000號）「96年4月29日11
      時58分48秒（附於警卷第35頁）：Ｂ：哥我阿毅要1000。
      Ａ：甘有夠。Ｂ：有啦你在那。Ａ：同樣。96年4月29
      日12時13分09秒（附於警卷第38頁）：Ｂ：哥我阿毅先拿
      500。Ａ：你直接說500就好。Ｂ：好。」對此，證人丙○
      ○於原審結證稱：「（問：〈提示通聯譯文，警卷35頁〉
      ，有何意見？）我不曾叫被告豆哥，應該是別人用我的電
      話打的。其中4月28日14時24分我說：哥，有嗎，我要100
      0，這一通應該不是我打的，我都是拿500元。4月28日15
      時13分那一通也不是我打的。16時13分這一通，也不是我
      打的。我拿到的毒品都是弄好的。可能是我跟朋友一起，
      我朋友打的。4月29日11點58分這一通是我打的。電話中
      有提到阿毅的都是我。4月30日，上午3點37分、4月30日
      上午4點2分，這二通我記不清楚。5月8日13時29分那一通
      ，5月8日晚上那一次就是我被查獲。」等語（見原審卷第
      98頁）。而有關電話監聽之內容，其最大之證據價值係在
      證明通話雙方之間確有於何時間，為何內容之對話，雖在
      販賣毒品案件中，並不能完全以電話監聽之內容推測知悉
      交易雙方當場面對面時之交易細節（包括正確之交易時間
      、毒品數量、成交之價格及有無當場為另一次交易時間、
      地點之約定），然由電話監聽之內容仍非不可探知全部或
      部分之事實，是通訊監察內容（當然不包括施行監聽者自
      行加註之臆測文字）在證明每一單一之犯罪事實時，雖有
      「時間、金額、地點及次數」等無法與被告之自白或證人
      之證述內容互核一致之處，但仍不得據此逕為推定通訊監
      察之內容全然不可採信。綜上，由被告與丙○○在96年4
      月29日11時58分48秒及96年4月29日12時13分09秒之談話
      內容觀之，參酌以證人丙○○於原審審理時所為之結證，
      足認被告確有於上揭犯罪事實所示之時間、地點以5百元
      之價格販賣第一級毒品海洛因予丙○○無誤。衡情倘證人
      係刻意陷害被告，則其大可就其所持用之行動電話與被告
      所持用之行動電話經監聽錄錄音之全部通話，一概推稱是
      其與被告購買毒品之通話，然其並未為此途，益徵見其無
      刻意誣陷被告之情；何況被告於本院審理中亦曾坦承其印
      象中是有與證人丙○○為如上揭96年4月29日之2通電話對
      話（本院卷第67、69頁，但後又推稱不確定有與證人丙○
      ○對話）。
    3.證人丙○○於原審審理時並結證稱：被告平常駕駛的車是
      BMW車牌9191，是按照其所看到的回答。被告是開白色的
      BMW車子等情（原審卷第95、97頁），其所指證被告使用
      之交通工具為白色BMW車子，為被告所不爭執，亦與證人
      顏志宏於偵查中所結證稱：被告都開一台白色BMW3字頭的
      車一情（96年度偵字第14347號偵查卷第78頁反面）相符
      。再者，證人丙○○於原審作證時，係在被告在場之情況
      下明確結證稱：被告有販賣第一級毒品海洛因予伊之行為
      ，有原審審判筆錄在卷可考，是以證人丙○○之指認，絕
      無誤認錯指之可能，所為證述更徵可信。
    4.被告雖辯稱：是伊報警查獲證人丙○○的，故證人丙○○
      可能懷恨報復伊云云，及被告之選任辯護人為被告辯護稱
      ：丙○○在96年5月7日施用毒品後，翌日經被告向臺中市
      警察局第六分局協和派出所舉報，而由警員張志成循線查
      獲丙○○到案，此據證人張志成在原審證述屬實，設若被
      告販賣毒品給丙○○，為避免其供出來源，不可能主動向
      警方檢舉，此亦足證被告確未販賣毒品給丙○○云云。但
      查證人丙○○並未就此節為任何之證述，且依全案卷證亦
      查無其他任何積極證據，足以證明丙○○明確知悉被告有
      向警方舉報伊施用毒品，是被告及其選任辯護人此部分所
      辯尚非可採。又證人丙○○於原審審理時，係於供前具結
      ，表示當據實陳述，絕無匿、飾、增、減，如有虛偽，願
      受偽證之處罰，有卷內證人結文在卷可佐。衡諸情理，倘
      若被告確無如上揭犯罪事實所示之販賣第一級毒品予丙○
      ○之行為，證人丙○○自不可能虛捏事實，使自己有觸犯
      偽證刑責之危險，是以證人丙○○之就被告確有為上揭犯
      罪事實所示之販賣第一級毒品之證言，核與事實相符，自
      堪採信。
    5.綜上，證人丙○○就被告確有為上揭犯罪事實所示販賣第
      一級毒品行為之指證，既有所憑（有通訊監察譯文可資比
      對供為佐證），且查無瑕疵可指，堪認與事實無違，足以
      採信。而從上開監聽譯文內容以觀，不僅有涉及交易的數
      量（500元），且提及地點（與先前同樣的地方），明顯
      是直接談及交易方法，自非僅是空聊而已。被告空言否認
      有販賣第一級毒品予丙○○之犯行，無非推諉卸責之詞，
      要無足取。又關於被告販賣海洛因之交易地點，依上開監
      聽譯文可得確定是以先前之同一地方為交易地點，而據證
      人丙○○於原審證稱，其於95年12月間，曾向被告購買海
      洛因2、3次，有時候在台中縣大里市，地點不一定，另於
      96年4、5月間向被告購海洛因買4、5次，數量都是300或
      500元，地點不一定，5月8日那一次是最後一次，在寧夏
      路與文心路交易，之前曾經在大里交易，附近有肯德基等
      情。因證人之證詞，屬供述證據之一種，而供述證據具有
      其特殊性，與物證或文書證據具有客觀性及不變性並不相
      同。蓋人類對於事物之注意及觀察，有其能力上之限制，
      未必如攝影機或照相機般，對所發生或經歷的事實能機械
      式無誤地捕捉，亦未必能洞悉事實發生過程之每一細節及
      全貌。且常人對於過往事物之記憶，隨時日之間隔而漸趨
      模糊或失真，自難期其如錄影重播般地將過往事物之原貌
      完全呈現。此外，因個人教育程度、生活經驗、語言習慣
      之不同，其表達意思之能力與方式，亦易產生差異。故供
      述證據每因個人觀察角度、記憶能力、表達能力、誠實意
      願、嚴謹程度及利害關係之不同，而有對相同事物異其供
      述之情形發生，而其歧異之原因，未必絕對係出於虛偽所
      致。是以證人之證詞，遇有前後不一，或彼此互相齟齬之
      情形，法院應就其全盤供述之意旨，佐以卷內證據為綜合
      判斷，並依據經驗法則及論理法則，詳予剖析其供述異、
      同之情形，調查其他必要之證據，以去瑕存真，定其取捨
      ，若足認其關於基本事實之陳述，果於真實性無礙時，即
      非不得予以採信。況證人之供述，前後稍有不符或相互間
      有所歧異，究竟何者可採，事實審法院非不可本於經驗法
      則，斟酌其他情形，作合理之比較，定其取捨；若其基本
      之陳述與真實性無礙時，仍非不得予以採信，非謂一有不
      符或矛盾，即認其全部均為不可採信；從而供述之一部認
      為真實者，予以採取，自非證據法則所不許。因之，證人
      供述前後縱有差異，事實審法院依憑證人前後之供述，斟
      酌其他證據，本於經驗法則與論理法則，取其認為真實之
      一部，作為論罪之證據，自屬合法，亦迭經最高法院著有
      判決足按。本件證人丙○○證述有多次與被告買賣毒品海
      洛因，但除上揭犯罪事實部分，有證人之證述及監聽錄音
      、譯文可互證外，餘則僅有證人丙○○之證述，欠缺其他
      佐證，本件因而基於無罪推定原則，本於罪疑唯輕應有利
      於被告，從嚴採證，僅認定被告販賣1次毒品予證人丙○
      ○，則丙○○因有多次購毒情形，其對於交易地點，無法
      記憶清楚，但既仍可判斷係侷限在台中縣、市某地區，並
      非全然無法特定，且被告亦係居住於台中縣，其在台中縣
      、市活動，亦合於情理，自仍無礙於被告販毒之認定。
    6.至於證人即警員張志成於本院前審審理中證稱：被告曾經
      於96年4、5月份擔任線民的工作，我有參與查獲丙○○毒
      品案件，是被告乙○○提供的線索，乙○○曾經有跟我們
      提過這個文華高中附近有毒販，我們才查到丙○○，乙○
      ○沒有提到跟丙○○之間的關係。當時我不知道乙○○有
      施用毒品的情形，有勸告被告要戒毒、遠離毒品。有查過
      被告的前科，沒有懷疑被告有販毒，有去找被告二次，要
      去找被告之前，都會事先跟乙○○說。不清楚被告已經被
      檢警單位監聽，是查獲之後烏日分局的警員跟我說，我才
      知道。第二次去找被告是烏日分局查獲當時去的，是乙○
      ○打電話給我，說有其他單位去，我才去的。乙○○是擔
      任我們專案的線民。查緝毒品案件的時候，我們會去找乙
      ○○，看他有無線索，都是我聯繫的。我沒有懷疑被告乙
      ○○有施用毒品或販毒，勸被告要戒毒只是口頭告知勸戒
      等情（見本院卷第93、94頁）。惟查證人張志成之證言，
      關於所謂被告擔任線民一節，並未能具體說明其經過程序
      ，亦無從證明被告確有提供丙○○施用毒品之犯罪情節。
      況且，依證人丙○○於96年5月9日0時40分警詢時（該次
      筆錄係由證人張志成擔任訊問），已經明確供出其毒品是
      向綽號「黑豆」之人所購買者（原審卷第12 7頁）。而被
      告乙○○既係張志成之線民，則張志成應對被告之背景資
      料有相當之了解，斷無不知被告之綽號為「黑豆」之理，
      且竟然其未將被告為線民之情形，向所屬單位報備；復對
      於被告可能販毒之情節，毫無警覺，在被告遭其他警察機
      關查獲之後，經被告通知始行到場，在在與常情不合，是
      證人張志成之證言，實難採為有利於被告之證明，附此敘
      明。
    7.另被告之選任辯護人於前審為被告辯護稱：卷附臺灣臺中
      地方法院96年度訴字第2200號丙○○被訴施用毒品案之刑
      事判決，認定丙○○於95年9月20日執行觀察勒戒完畢後
      ，復於96年5月7日再犯施用毒品罪一次；其餘96年5月7日
      前、後之施用毒品犯行，均認無法證明，而不另為無罪之
      諭知。丙○○在95年12月至96年4月間既無施用毒品，何
      須向被告購買等詞。然查：衡諸常情一般購毒者係將所購
      入之毒品用以施用係為常態，惟施用後是否遭警查獲採尿
      送驗，此則為關係是否會遭移送偵查起訴，如未遭移送偵
      查及具備相關事證，法院當不可能為犯罪之認定；又購毒
      者購入毒品後未供施用者亦非不無可能，是辯護人此部分
      所辯，尚不足據為對被告有利之認定。
  (二)被告主觀上有營利之意圖：
    按販賣毒品之所謂販賣行為，係行為人基於營利之目的，而
    販入或賣出毒品而言。販賣毒品者，其主觀上須有營利之意
    圖，且客觀上有販賣之行為，即足構成，至於實際上是否已
    經獲利，則非所問。即於有償讓與他人之初，係基於營利之
    意思，並著手實施，而因故無法高於購入之原價出售，最後
    不得不以原價或低於原價讓與他人時，仍屬販賣行為。必也
    始終無營利之意思，縱以原價或低於原價有償讓與他人，方
    難謂為販賣行為，而僅得以轉讓罪論處（最高法院93年度台
    上字第165號刑事判決意旨參照）。 復衡以近年來毒品之濫
    用，危害國民健康與社會安定日益嚴重，治安機關對於販賣
    或施用毒品之犯罪行為，無不嚴加查緝，各傳播媒體對於政
    府大力掃毒之決心亦再三報導，已使毒品不易取得且物稀價
    昂，苟被告於有償交付海洛因予與顏志宏、丙○○之交易過
    程中無利可圖，縱屬至愚，亦無甘冒被取締移送法辦判處重
    刑之危險而平白從事上開海洛因交易之理。是其販入之價格
    必較其出售之價格為低，而有從中賺取買賣價差牟利之意圖
    及事實，應屬合理認定。又販賣毒品海洛因係違法行為，非
    可公然為之，而海洛因亦無公定價格，係可任意分裝增減分
    量，且每次買賣之價格、數量，亦隨時依雙方之關係深淺、
    資力、需求量、對行情之認知、來源是否充裕、查緝是否嚴
    緊、購買者被查獲時供述購買對象之可能風險之評估等因素
    ，而異其標準，機動調整，非可一概論之。從而販賣之利得
    ，除非經行為人詳細供出各次所販賣之毒品之進價及售價，
    且數量俱臻明確外，實難察得其交易實情，然販賣者從價差
    或量差中牟利，方式雖異，惟其販賣行為在意圖營利則屬同
    一。從而，舉凡有償交易，除足以反證其確係另基於某種非
    圖利本意之關係外，通常尚難因無法查悉其精確之販入價格
    ，作為是否高價賣出之比較，諉以無營利之意思而阻卻販賣
    犯行之追訴。本案被告與丙○○交易海洛因屬有償行為，且
    被告於丙○○來電後，即專程趕赴雙方約定地點交付海洛因
    並收取價款，倘非有利可圖，自無平白甘冒觸犯重罪之風險
    而特意前往約定地點有償交付海洛因予丙○○之理，足認被
    告主觀上確有營利之意圖甚明。本案事證明確，被告犯行洵
    堪認定，應依法論科。
二、新舊法比較：
  (一)按行為後法律有變更者，適用行為時之法律，但行為後之法
    律有利於行為人者，適用最有利於行為人之法律，現行刑法
    第2條第1項訂有明文。又依最高法院95年5月23日刑事庭第8
    次會議決議，關於法律變更之比較適用原則，於比較時應就
    罪刑有關之共犯、未遂犯、想像競合犯、牽連犯、連續犯、
    結合犯，以及累犯加重、自首減輕暨其他法定加減原因（如
    身分加減）與加減比例等一切情形，本於統一性及整體性原
    則，綜其全部罪刑之結果而為比較。本件被告行為後，毒品
    危害防制條例第4條、第17條業已修正，並於98年5月20日公
    布，同年月22日施行。是被告犯後法律已有變更，修正前毒
    品危害防制條例第4條第1項規定為：「製造、運輸、販賣第
    一級毒品者，處死刑或無期徒刑；處無期徒刑者，得併科新
    臺幣1千萬元以下罰金。」修正後毒品危害防制條例第4條第
    1項則規定為：「製造、運輸、販賣第一級毒品者，處死刑
    或無期徒刑；處無期徒刑者，得併科新臺幣2千萬元以下罰
    金。」另修正前毒品危害防制條例第17條之規定為：「犯第
    4條第1項至第4項、第5條第1項至第4項前段、第6條第1項至
    第4項、第7條第1項至第4項、第8條第1項至第4項、第10條
    或第11 條第1項、第2項之罪，供出毒品來源，因而破獲者
    ，得減輕其刑。」修正後毒品危害防制條例第17條則規定：
    「犯第4條至第8條、第10條獲第11條之罪，供出毒品來源，
    因而查獲其他正犯或共犯者，減輕或免除其刑。犯第4條至
    第8條之罪於偵查及審判中均自白者，減輕其刑。」而死刑
    減輕者，為無期徒刑，無期徒刑減輕者，為20年以下15年以
    上有期徒刑。有期徒刑、罰金減輕者，減輕其刑至2分之1；
    但同時有免除其刑之規定者，其減輕得減至3分之2。刑法第
    64條第2項、第65條第2項、第66條分別定有明文。
  (二)本件被告於偵、審中始終否認犯罪，是無修正後毒品危害防
    制條例第17條第2項規定之適用，修正後之法律規定並無較
    修正前有利於被告，故依刑法第2條第1項前段之規定，本件
    仍應適用被告行為時之毒品危害防制條例第4條第1項規定。
三、論罪科刑：
  (一)按海洛因為毒品危害防制條例第2條第2項第1款明定列管之
    第一級毒品，任何人非經許可，不得販賣、持有。是核被告
    上揭犯罪事實所為，均係犯修正前毒品危害防制條例第4條
    第1項之販賣第一級毒品罪。被告販賣前持有第一級毒品海
    洛因之低度行為，應為販賣之高度行為所吸收，均不另論罪
    。
  (二)刑之量定，為求個案裁判之妥當性，法律固賦予法院裁量權
    ，但此項裁量權之行使，除應依刑法第57條規定，審酌行為
    人及其行為等一切情狀，為整體之評價，並應顧及比例原則
    與平等原則，使罪刑均衡，輕重得宜，以契合社會之法律感
    情。又刑法第59條規定犯罪之情狀可憫恕者，得酌量減輕其
    刑，其所謂「犯罪之情狀」，與同法第57條規定科刑時應審
    酌之一切情狀，並非有截然不同之領域，於裁判上酌減其刑
    時，應就犯罪一切情狀（包括第57條所列舉之10款事項），
    予以全盤考量，審酌其犯罪有無可憫恕之事由（即有無特殊
    之原因與環境，在客觀上足以引起一般同情，以及宣告法定
    低度刑，是否猶嫌過重等等），以為判斷。本院審酌被告販
    賣第一級毒品罪之法定刑為「死刑或無期徒刑；處無期徒刑
    者，得併科新臺幣一千萬元以下罰金」，然同為販賣第一級
    毒品之人，其原因動機不一，犯罪情節未必盡相同，或有大
    盤毒梟者，亦有中、小盤之分，甚或僅止於吸毒者友儕間為
    求互通有無之有償轉讓者亦有之，其販賣行為所造成危害社
    會之程度自屬有異，法律科處此類犯罪，所設之法定最低本
    刑卻同為「無期徒刑，得併科新臺幣一千萬元以下罰金」，
    不可謂不重，於此情形，倘依其情狀處以有期徒刑，即足以
    懲儆，並可達防衛社會之目的者，自非不可依客觀之犯行與
    主觀之惡性二者加以考量其情狀是否有可憫恕之處，適用刑
    法第59條之規定酌量減輕其刑，期使個案裁判之量刑能斟酌
    至當，符合比例原則。本件被告上開販賣第一級毒品海洛因
    之犯行，無視國家對於杜絕毒品危害之禁令，其行為固屬不
    當，應予非難，然其僅1次販賣第一級毒品予丙○○，販賣
    金額為5百元，其販賣第一級毒品之犯罪情節均尚非至惡，
    相對於長期大量販賣毒品之大毒梟而言，其對社會治安及國
    民健康之危害顯然較小，是從被告犯案情節觀之，倘仍遽處
    以販賣第一級毒品之最低刑度，尚屬情輕法重，且難謂符合
    罪刑相當性及比例原則，更無從與大毒梟之惡行有所區隔，
    是其上開販賣第一級毒品之犯罪情狀相較於法定之重刑，在
    客觀上足以引起一般人之同情，情節尚堪憫恕，爰依刑法第
    59條之規定酌量減輕其刑。
  (三)原審以被告之罪證明確，予以論罪科刑，固非無見，然：
    1.原審認被告係以300百元之價格販賣第一級毒品海洛因予
      丙○○，且犯罪時間為96年4月間某日，疏未比對通訊監
      察譯文中所約定之販賣價格實為500元，及係於96年4月29
      日通聯交易等情，尚有未合。
    2.被告行為後，毒品危害防制條例第4條第1項已有修正，原
      審未及比較適用，容有未合。
    檢察官上訴意旨雖以：95年7月1日刑法修正施行之後，關於
    製造、販賣、運輸毒品之行為，依其態樣，如其時間、空間
    密切接近，依社會通念認為包括一罪為適當者，應論以集合
    犯之一罪，並處以無期徒刑云云；惟查刑法修正施行前，關
    於多次販賣第一級毒品之罪，無論在理論及實務，一向認為
    係數行為，而依連續犯之規定論以一罪，並無認為係集合犯
    之情形，殊不因為刑法之修正，而改認係集合犯之餘地，故
    檢察官上訴意旨所指陳尚無可採。至被告上訴理由仍空言否
    認有販賣第一級毒品海洛因予丙○○之犯行，亦為無理由。
    惟原判決既有上揭疏誤，即屬無可維持，應由本院就原判決
    關於上揭犯罪事實部分撤銷改判。
  (四)爰審酌被告前有盜匪、詐欺、毒品前科，素行不佳，有臺灣
    高等法院被告前案紀錄表可考，竟不知警惕行止、犯罪之動
    機、目的均僅為圖一己之私利，且其本身即染有施用毒品之
    惡習，更深知上開毒品具有成癮性，服用後會產生依賴性、
    耐藥性，且戒解不易，嚴重妨害人之身心健康，竟因貪圖利
    益，販賣第一級毒品海洛因嚴重影響社會治安、戕害國民身
    心健康，惡性非輕、被告販賣第一級毒品予丙○○僅1次，
    販賣之數量、金額不多，因而獲取之利得非鉅，所生之損害
    尚非嚴重；再考之被告係國小畢業，從事水電工，家庭經濟
    勉持等生活情狀，暨被告犯後始終否認犯行態度非佳等一切
    情狀，量處如主文第2項所示之刑，以示懲儆。至於檢察官
    雖認被告犯罪後態度欠佳，具體求處無期徒刑，惟本院認被
    告販賣第一級毒品海洛因次數僅1次500元，且本院審酌上揭
    諸情，認以量處如主文第2項所示之刑及執行刑即屬適當，
    公訴人之上開求刑，嫌稍過重，併此敘明。
  (五)按毒品危害防制條例第19條第1項規定，犯販賣毒品罪者，
    其犯罪所得之財物均沒收之，係採義務沒收主義。故販賣毒
    品所得之對價，不問其中成本若干，利潤多少，均應全部諭
    知沒收，貫徹政府查禁煙毒之決心，以符立法本旨（最高法
    院91年度臺上字第2419號判決意旨參照）。查，本件被告就
    上揭犯罪事實所示之販賣第一級毒品海洛因所得之現金為5
    百元，雖均未扣案，仍應依毒品危害防制條例第19條第1項
    規定，併予宣告沒收，如全部或一部不能沒收時，以其財產
    抵償之。
  (六)又刑罰法令關於沒收之規定，可分為職權沒收及義務沒收，
    職權沒收係指法律規定與犯人及犯罪有關之某種物品得為沒
    收時，法院於宣告主刑時，得依職權斟酌決定之，學理上稱
    為「相對沒收」，例如刑法第38條第3項規定：「第1項第2
    款（供犯罪所用或供犯罪預備之物）、第3款（因犯罪所得
    之物）之物，以屬於犯人者為限，得沒收之」，即對於犯人
    所有供犯罪所用、供犯罪預備或因犯罪所得之物，沒收與否
    ，授權法院依職權便宜行事；而義務沒收則係指法律規定與
    犯人及犯罪有關之某種物品應予沒收時，法院即有義務依法
    宣告沒收，學理上稱為「絕對沒收」，例如刑法第38條第2
    項規定：「違禁物不問屬於犯人與否，沒收之」，刑法第21
    9條規定：「偽造之印章、印文或署押，不問屬於犯人與否
    ，沒收之」，毒品危害防制條例第18條第1項規定：「查獲
    之毒品及專供製造或施用毒品之器具，不問屬於犯人與否，
    均沒收銷燬之」、第19條第1項規定：「犯第4條至第9條、
    第12條、第13條或第14條第1項、第2項之罪，其供犯罪所用
    或因犯罪所得之財物，均沒收之」皆屬之；遇有上述情形，
    有主刑存在，不問檢察官有無聲請，法院即有義務依法宣告
    沒收，毫無斟酌之餘地。復按刑罰之執行，對人民人身及財
    產之侵害甚鉅，故刑罰應止於犯人一身為基本原則，然法律
    特別規定：「不問屬於犯人與否，沒收之」或「不問屬於犯
    人與否，均沒收銷燬之」者，則以違禁物及與犯罪有關之某
    種物品（例如刑法第219條規定偽造之印章、印文、署押）
    ，因於社會公安較具危險性，或為防止犯人反覆為不法之利
    用，為免貽害社會及防止再犯而為特別之規定，此乃刑止一
    身原則之例外，然屬於義務沒收之法律若未特別規定：「不
    問屬於犯人與否，沒收之」者，例如上述毒品危害防制條例
    第19條第1項規定：「其供犯罪所用或因犯罪所得之財物，
    均沒收之」，既有意省略「不問屬於犯人與否，沒收之」之
    要件，基於刑止一身之原則及參照刑法第38條第3項前段規
    定之立法精神，應認「以屬於犯人者為限」，始得宣告沒收
    ，即供犯罪所用或因犯罪所得之財物若非犯人所有，或已非
    犯人所有（例如犯人已將之轉讓他人，而受讓人未具共犯身
    分），即無予以宣告沒收之餘地（最高法院93年度台上字第
    3263號判決可資參）。故扣案不知情之林鳳泉（綽號「阿弟
    仔」，業已於97年2月5日死亡）所有之0000000000號行動電
    話手機及門號（係易付卡門號，啟用日為95年9月3日、停機
    日為96年12月2日），既係被告向林鳳泉所借用，非屬被告
    所有，又非屬違禁物，核與毒品危害防制條例第19條第1項
    及刑法第38條之沒收規定均有未合。另扣案之煙蒂2個，係
    被告所有而於96年6月5日19時30分許，在臺中市西屯區○○
    ○街42號3樓之3租屋處，遭警查獲時所當場扣得，而本件檢
    察官起訴書所載犯罪事實（即連同已確定部分）所認定之被
    告最後一次販賣第一級毒品海洛因之時間，則為96年5月間
    某日止，此距離96年6月5日已有數日之久，是上開扣案之煙
    蒂2個，與本案之犯罪事實無關，爰均不為沒收之諭知，併
    予敘明。
據上論斷，應依刑事訴訟法第369條第1項前段、第364條、第299
條第1項前段、修正前毒品危害防制條例第4條第1項、第19條第1
項，刑法第11條、第59條，判決如主文。
本案經檢察官甲○○到庭執行職務。
中    華    民    國    99    年    4     月    7     日
            刑事第五庭  審判長法  官  趙  春  碧
                              法  官  林  宜  民
                              法  官  賴  恭  利
上列正本證明與原本無異。
如不服本判決應於收受送達後10日內向本院提出上訴書狀，其未
敘述上訴之理由者，並得於提起上訴後10日內向本院補提理由書
（均須按他造當事人之人數附繕本）「切勿逕送上級法院」。
                              書記官  林  育  萱
中    華    民    國    99    年    4     月    7     日
附錄論罪科刑法條：
修正前毒品危害防制條例第4條第1項：
製造、運輸、販賣第一級毒品者，處死刑或無期徒刑；處無期徒
刑者，得併科新臺幣1千萬元以下罰金。

司法院資訊處製作；財團法人民間司法改革基金會備份。
